【裁判字號】    96,訴,8448
【裁判日期】    970131
【裁判案由】    給付承攬報酬
【裁判全文】
臺灣臺北地方法院民事判決              96年度訴字第8448號
    原      告  乙○○
    訴訟代理人  陳慶尚律師
    複代理人    沈孟賢律師
    被      告  楙森資產管理股份有限公司
    法定代理人  甲○○
    訴訟代理人  葉繼學律師
上列當事人間給付承攬報酬事件，本院於民國97年1月21日言詞
辯論終結，判決如下：
    主      文
原告之訴及假執行之聲請均駁回。
訴訟費用由原告負擔。
    事實及理由
一、原告主張：被告楙森資產管理股份有限公司於民國95年5月
    15 日與訴外人劉亭妤就台北市○○○路290號8樓之1房屋 (
    下稱復興北路房屋)及台北市○○路305巷9號2樓房屋 (下稱
    龍江路房屋) 之室內裝潢工程成立承攬契約，被告復將前開
    工程轉由原告乙○○承攬施作，雙方並約定承攬報酬為每坪
    新台幣（下同）30,000元，復興北路房屋總工程款為1,150,
    000元，龍江路房屋總工程款則為1,200,000元，至95年7月
    ，伊依約完成復興北路房屋之裝潢工程，龍江路房屋部分於
    幾近完工時，因被告與劉亭妤發生糾紛而拒絕伊繼續施作，
    然被告除分別支付695,000元（ 復興北路房屋部分）及335,
    000元（龍江路房屋部分）外，尚積欠455,000元（復興北路
    房屋部分)及865,000元（龍江路房屋部分）之工程款未給付
    ，幾經催討均置之不理。爰依承攬契約之法律關係，提起本
    訴等情。並於本院聲明：(一)被告應給付原1,320,000元，及
    自起訴狀繕本送達翌日起至清償日止，按年息5%計算之利息
    。(二)願供擔保請准宣告假執行。
二、被告則以：否認伊與原告間就復興北路房屋及龍江路房屋之
    室內裝潢工程成立承攬契約，承攬契約存在伊與劉亭妤之間
    ，原告為伊公司之股東並為工務經理，負責被告公司裝潢工
    程之發包，非為該工程之承攬人，亦否認曾給付部分工程款
    項695,000元及335,000元予原告；即便雙方間有承攬契約，
    原告亦未完成前開二房屋之室內裝潢工程，伊得拒絕給付報
    酬等語，資為抗辯。並於本院聲明：(一)原告之訴及假執行聲
    請均駁回。(二)如受不利之判決，願供擔保請准宣告免為假執
    行。
三、查，被告於95年5月15日與劉亭妤就復興北路房屋及龍江路
    房屋之室內裝潢工程成立承攬契約，而二屋確有施作裝潢工
    程，此有卷附承攬契約可憑（見本院卷第95頁），亦為兩造
    所不爭執，堪信為真。茲本件應審究者為原告與被告間就復
    興北路房屋及龍江路房屋之室內裝潢工程是否成立承攬契約
    ？
四、按承攬係當事人約定，一方為他方完成一定之工作，他方俟
    工作完成，給付報酬之契約，民法第四百九十條定有明文。
    查原告自95年3月31日起持有被告股權5萬股，每股10元約定
    原告欲放棄時被告得以八折買回，同年11月15日被告給付40
    萬元買回，且原告同時亦為被告公司之工務經理等情，有被
    告所提持股憑證同意書、讓渡書、支票及名片一紙在卷可稽
    （見本院卷第132至135頁）。原告對該文件形式真正不爭執
    ，惟以被告變更登記事項卡上並無原告之記載，且原告僅是
    掛名工務經理，既未受僱亦無支薪云云為辯。然原告曾於上
    揭時期持有被告股份，即為被告實質股東之一，縱被告未將
    原告登記為被告公司形式上之股東，亦不影響原告之股東身
    分，且依持股憑證同意書得分配股東紅利之權利。另原告雖
    辯以名片係被告自行印製未對外使用，然苟為掛名，何必大
    非周章印製名片，原告泛稱未使用名片及受僱支薪云云，並
    不足為其有利之事實認定。是原告既為被告股東，又擔任工
    務經理，按諸一般公司治理，應不致由公司經理擔任公司承
    攬工程之次承攬人，否則公司經理承作公司工程，雙方權責
    無從劃分，非特有損公司利益，更難無從維繫工程品質，斷
    非公司所允。尤其原告主張被告已經為部分付款，卻自承以
    現金支付而未能提出任何收款紀錄云云，衡情倘確為原告所
    承攬，以其與被告關係之密切，何能毫無紀錄，以為付款憑
    據，俾免爭議。倘原告確承攬被告工程，即為銷售勞務之營
    業人，依加值型及非加值型營業稅法第32條第1項、營業人
    開立銷售憑證時限表及統一發票使用辦法，原告即應於收款
    時或依其工程合約所載每期應收價款時，如實開立統一發票
    ，以供兩造每二月之營業稅稽徵申報，何以此部分付之闕如
    ，均與常情有違。原告不但未能舉證以明兩造間有何承攬契
    約存在，甚且有諸多悖於常理之事證而難認兩造確有承攬關
    係。至原告所提出之木工、水電等工人之估價單及聲明書為
    證，聲明書均稱就其本人之瞭解，工程為原告所承攬，已屬
    傳聞，不能為證據；另均稱多次目睹被告負責人到場觀看工
    程進度，與兩造不爭之施作情事相符，故均無傳訊調查之必
    要。而估價單原告被告上在前開析述下，充其量僅能為原告
    委請該等人施作之佐憑，縱有實際施作，亦屬各該施作人與
    被告間之所生承攬法律關係，要非原告所能置喙。從而，原
    告主張其不被告系爭工程承攬人，要屬無據。
五、綜上所述，原告並未能就其為被告承攬人舉證以明其說，其
    本諸承攬契約之法律關係，訴請被告應給付1,320, 000元，
    及法定遲延利息，即為無理，應予駁回。其假執行之聲請亦
    失所附麗，併予駁回之。
六、本件事證已臻明確，兩造其餘攻擊或防禦方法，經本院審酌
    後，認均與本件之結論無涉，茲不再一一論述，併予敘明。
七、據上論結，本件原告之訴為無理由，依民事訴訟法第78條，
    判決如主文。
中    華    民    國    97    年    1     月    31    日
                  民事第四庭    法  官  吳定亞
以上正本係照原本作成
如對本判決上訴，須於判決送達後20日內向本院提出上訴狀
中    華    民    國    97    年    1     月    31    日
                                書記官  高秋芬


司法院資訊處製作；財團法人民間司法改革基金會備份。
